【裁判字號】    95,財管,47
【裁判日期】    951113
【裁判案由】    指定遺產管理人
【裁判全文】
臺灣臺南地方法院家事裁定              95年度財管字第47號
聲  請  人  國泰世華商業銀行股份有限公司
法定代理人  甲○○
代  理  人  丙○○
前聲請人聲請選任被繼承人乙○○之遺產管理人事件，本院裁定
如下：
    主      文
選任財政部國有財產局台灣南區辦事處台南分處為被繼承人乙○
○之遺產管理人。
程序費用由被繼承人乙○○之遺產負擔。
    理      由
一、按繼承開始時，繼承人之有無不明者，由親屬會議於一個月
    內選定遺產管理人，並將繼承開始及選定遺產管理人之事由
    ，向法院報明；無親屬會議或親屬會議未於前條所定期限內
    選定遺產管理人者，利害關係人或檢察官，得聲請法院選任
    遺產管理人，並由法院依前項規定為公示催告；公示催告期
    限屆滿，無繼承人承認繼承時，其遺產於清償債權，並交付
    遺贈物後，如有剩餘，歸屬國庫；非公用國有財產以財政部
    國有財產局為管理機關， 民法第1177條、第1178條第2項、
    第1185條、國有財產法第12條分別定有明文
二、聲請意旨略以：被繼承人乙○○ （男，民國○○年○月○○日生
    ，身分證統一編號：Ｚ000000000號， 民國94年4月11日死亡
    ，生前最後處所：台南市○區○○路二段295號） 於民國94
    年4月11日死亡， 因而聲請人向本院聲請撤銷聲請人與被繼
    承人乙○○間本院91年度裁全字第1138號假扣押裁定事件，
    經本院以95年度裁全聲字第60號裁定准許撤銷在案，聲請人
    為賡續辦理聲請裁定返還取回提存物等程序，惟被繼承人之
    原繼承人均已拋棄繼承，且未準用民法第1177條規定選定遺
    產管理人，聲請人即無法賡續催告行使權利等程序，因被繼
    承人之弟蔡鍾興與被繼承人同為前假扣押裁定事件之債務人
    ，且為假扣押裁定另一債務人花之鄉大飯店之法定代理人，
    對於相關債權債務關係有相當之了解，故聲請人爰依法聲請
    本院選任蔡鍾興為被繼承人乙○○之遺產管理人等語。
三、經查聲請人主張之上開事實，業據提出本院91年度裁全字第
    1138號假扣押裁定影本1份、 本院95年度裁全聲字第60號裁
    定影本1紙、本院94年度繼字第684號函影本1紙為證， 經本
    院依職權調取本院91年度裁全字第1138號、94年度繼字第68
    4號、94年度繼字第698號、94年度繼字第1019號、95年度裁
    全聲第60號卷宗審閱屬實，聲請人主張堪信為真實；復查被
    繼承人乙○○之繼承人均已聲明拋棄繼承權，又未準用民法
    第1177條規定選定遺產管理人，而聲請人為被繼承人之債權
    人，故聲請人以利害關係人聲請選任被繼承人之遺產管理人
    ，核與上開規定並無不合，應予准許。
四、查被繼承人乙○○並無任何繼承人，且未準用民法第1177條
    之規定選定遺產管理人，則被繼承人乙○○之遺產，將於清
    償債權，交付遺贈物後，歸屬國庫，即無人繼承之遺產若有
    賸餘，終歸國家所取得，則職司國有財產管理之有關機關自
    係最為適合擔任遺產管理之人，況上開機關就遺產管理之有
    關法律程序亦相當熟悉；復經本院函詢被繼承人乙○○之配
    偶、子女、及其弟蔡鍾興，其中被繼承人乙○○之配偶蔡楊
    花、子女蔡玲玲、蔡信忠以書面表示不願意擔任被繼承人之
    遺產管理人，有書面說明書1紙在卷可稽， 而被繼承人之子
    女蔡莉莉及其弟蔡鍾興未為任何表示，顯係亦無擔任之意願
    ，被繼承人之原繼承人均無擔任被繼承人乙○○之遺產管理
    人之意願，足徵被繼承人乙○○之原繼承人對被繼承人乙○
    ○遺產之處置已漠不關心。是聲請人本於利害關係人身分聲
    請選任遺產管理人，為使被繼承人乙○○遺產之處置順利進
    行，本院認選任財政部國有財產局台灣南區辦事處台南分處
    為被繼承人乙○○之遺產管理人為適當。
四、依非訟事件法第157條，裁定如主文。
中    華    民    國    95    年    11    月    13    日
                      家事法庭    法  官  王 獻 楠
上為正本係照原本作成。
如不服本裁定，應於裁定送達後10日內向本院提出抗告狀（附具
繕本），並應繳納抗告費新台幣1000元。
中    華    民    國    95    年    11    月    13    日
                                  書記官  蘇 玲 錦


司法院資訊處製作；財團法人民間司法改革基金會備份。
